臺北高等行政法院裁定
　　　　　　　　　　　　　　　　　　 96年度簡字第00053號
原　　　告　甲○○　　　　送達.
　　　　　　　　　　　　　巷3.
被　　　告　財政部臺灣省北區國稅局
代　表　人　凌忠嫄（局長）住同上
　　　　　　　　　　　　　送達.
　　　　　　　　　　　　　樓
訴訟代理人　丁○○
上列當事人間因綜合所得稅事件，原告不服財政部中華民國95年
5 月11日台財訴字第09500194200 號（案號：第00000000號）訴
願決定，提起行政訴訟，本院裁定如下：
    主　文
原告之訴駁回。
訴訟費用由原告負擔。
    理　由
一、按「原告之訴，有左列各款情形之一者，行政法院應以裁定
    駁回之。但其情形可以補正者，審判長應定期間先命補正：
    …十、起訴不合程式或不備其他要件者。」、「人民因中央
    或地方機關之違法行政處分，認為損害其權利或法律上之利
    益，經依訴願法提起訴願而不服其決定，或提起訴願逾三個
    月不為決定，或延長訴願決定期間逾二個月不為決定者，得
    向高等行政法院提起撤銷訴訟。」行政訴訟法第107條第1項
    第10款、第4條第1項分別定有明文。另「人民不服官署之處
    分，固得循訴願程序以求救濟。但處分如已確定，仍對之提
    起訴願，即為法所不許。」最高行政法院（89年7月1日改制
    前為行政法院）59年判字第197 號判例可資參照。是以，提
    起行政訴訟法第4條第1項之撤銷訴訟，應以未確定之行政處
    分為對象，苟當事人對於已確定之行政處分提起撤銷訴訟，
    即有不備其他要件之違法，行政法院應以裁定駁回之。
二、次按「納稅義務人對於核定稅捐之處分如有不服，應依規定
    格式，敘明理由，連同證明文件，依左列規定，申請復查：
    一、依核定稅額通知書所載有應納稅額或應補徵稅額者，應
    於繳款書送達後，於繳納期間屆滿翌日起算三十日內，申請
    復查。」為稅捐稽徵法第35條第1項第1款所明定。是納稅義
    務人對於載有應納稅額或應補徵稅額之核定處分如有不服，
    應於繳納期間屆滿翌日起算30日內申請復查，否則即逾法定
    不變期間。經查：
（一）本件原告未依規定辦理民國（下同）86年度綜合所得稅結
      算申報，經被告依查得資料核定其86年度綜合所得總額為
      新臺幣（下同）940,300 元，應補徵稅額為72,589元，並
      處罰鍰29,000元（計至百元止），繳納期間至90年4 月16
      日屆滿（原繳納期間末日為90年4 月15日，惟該日為星期
      日，故順延至同年月16日屆滿），而本件原核定稅額繳款
      書已於90年3 月3 日送達於原告當時住所（即台北縣三重
      市○○街225 巷27號4 樓），由原告收受一節，有原告蓋
      章簽收之掛號郵件收件回執附原處分卷、原告於臺灣臺中
      地方法院檢察署受保護管束人基本資料表、執行保護管束
      情況約談報告表填載之現住地址資料附臺灣板橋地方法院
      檢察署90年度執助字第930 號執行案卷（含臺灣臺中地方
      法院檢察署90年度執護字第249 號保護管束執行案卷）可
      稽，而原告就系爭回證上簽收印章之真正亦不爭執，上揭
      各情自堪認為真實。從而，原告對被告之核課處分如有不
      服，本應於90年5 月16日前申請復查，惟原告遲至94年11
      月10日始向被告申請復查（蓋印被告所屬三重稽徵所收文
      日期章之復查申請書、94年11月29日補充復查理由書附原
      處分卷參照），是原告提起復查顯已逾30日之法定不變期
      間，原核課及罰鍰處分應於復查期間屆滿時即告確定，不
      得再遞序提起復查及訴願，被告以94年12月26日北區國稅
      法二字第0940034401號復查決定書及訴願機關以95年5 月
      11日台財訴字第09500194200 號訴願決定書分別為駁回之
      決定，於法無違。
（二）至於原告另雖稱伊於90年3 月3 日戶籍在台中市，其時伊
      在假釋中並在台中接受保護管束，依法不得離開台中，同
      年4 月24日獲得檢察官同意遷移戶籍至台北縣三重市，被
      告未依法向原告住所送達原處分，竟圖方便改送達於三重
      市（原告分居之前妻住處），而前妻該時事實上亦未居住
      該處，該處分書可能係由前妻之父（不識字），誤以原告
      搬離後遺留之舊印章收受該處分書，但前妻之父既非原告
      同居家人，亦非原告法定代理人，本件送達不合法云云，
      並提出戶籍謄本、臺灣板橋地方法院檢察署受保護管束人
      應遵守事項暨報到具結書等件為憑。惟按住所之設定，兼
      採主觀主義及客觀主義之精神，是如主觀上有久住一定區
      域之意思，客觀上有住於一定區域之事實，該一定之區域
      即為住所（民法第20條規定參照），故住所並不以登記為
      要件。又戶籍法為戶籍登記之行政管理規定，戶籍地址乃
      係依戶籍法所為登記之事項，戶籍地址並非為認定住所之
      唯一標準。經查，本件原告於90年2 月21日假釋出監，並
      經臺灣桃園地方法院裁定於假釋期間付保護管束，另由臺
      灣桃園地方法院檢察署檢察官執行保護管束命令原告於出
      獄後24小時內向臺灣臺中地方法院檢察署檢察官報到，嗣
      原告於90年2 月22日向臺灣臺中地方法院檢察署檢察官報
      到，填交受保護管束人基本資料表，並於當日向該署觀護
      人室報到，填具執行保護管束情況約談報告表及接受觀護
      人輔導，原告斯時於執行保護管束情況約談報告表自行填
      載：伊當時與家人同住，聯絡人為丙○○（妻），住址為
      台北縣三重市○○街225 巷27號4 樓，未曾居住於台中市
      等情，並簽章確認其於該表所述各情屬實一節，有臺灣桃
      園地方法院90年度字第657 號刑事裁定、臺灣桃園地方法
      院檢察署檢察官執行保護管束命令（90年執字第590 號）
      、臺灣臺北監獄90年2 月21日北監守教字第1158號函、臺
      灣臺中地方法院檢察署執行保護管束指揮書（90年度執徵
      字第1051號）、臺灣臺中地方法院檢察署受保護管束人基
      本資料表（現住地址欄）、執行保護管束情況約談報告表
      （現住地址、居住狀況、簽章欄）、受保護管束住所遷移
      申請書等件附臺灣板橋地方法院檢察署90年度執助字第93
      0 號執行案卷（含臺灣臺中地方法院檢察署90年度執護字
      第249 號保護管束執行案卷）足考，據此，原告於斯時如
      無以台北縣三重市○○街225 巷27號4 樓之意思且無居住
      之事實，要無甘冒保護管束、假釋遭撤銷之危險偽填住所
      資料之可能；據此，原告於90年2 月21日假釋出獄後，主
      觀上確有久住於台北縣三重市○○街225 巷27號4 樓之意
      思，客觀上亦有住於該址之事實，該址於90年2 月21日原
      告假釋出獄後至90年3 月3 日間確為原告住所一事，自堪
      認定。從而，被告以該址為原告住所，向該址送達原核課
      及罰鍰處分，揆諸前揭規定及說明，自屬有據。至於受保
      護管束人於保護管束期間離開保護管束地，固需事前得執
      行保護管束者（或檢察官）之許可，惟此並無強制力，受
      保護管束人如有違反，事後或將因情節重大而有保護管束
      、假釋遭檢察官（典獄長）聲（報）請撤銷（保安處分執
      行法第74條之2 、第74條之3 規定參照），惟尚無從執上
      開規定逕謂原告於受保護管束期間未離開台中市；原告上
      開主張核屬事後飾卸之詞，並無可採。又原告於90年3 月
      3 日之住所，業經本院調臺灣板橋地方法院檢察署90年度
      執助字第930 號執行案卷（含臺灣臺中地方法院檢察署90
      年度執護字第249 號保護管束執行案卷）、90年度執護助
      字第82號保護管束執行案卷查明，事證已臻明確，原告聲
      請訊問當時配偶丙○○欲證伊當時未居住於台北縣三重市
      ○○街225 巷27號4 樓之事，核無再行調查之必要，併予
      敘明。
三、本件原告對於已確定之行政處分提起本件撤銷訴訟，揆諸首
    開說明，有起訴不備其他要件之違法，且依其情形無從補正
    ，自應以裁定駁回之。
四、據上論結，本件原告之訴不合法，爰依行政訴訟法第107 條
    第1 項第10款、第104 條、民事訴訟法第95條、第78 條 ，
    裁定如主文。
中　　華　　民　　國　　96　　年　　3 　　月　　14　　日
                                 第一庭法官　周玫芳
上為正本係照原本作成。
本件以訴訟事件所涉及之法律見解具有原則性者為限，始得於本
裁定送達後10日內向本院提出抗告狀（須按他造人數附繕本），
並經最高行政法院許可後方得抗告。
中　　華　　民　　國  　96　  年　  3   　月  　14    日
            　　　　　　　　　　   　書記官  何閣梅
